【裁判字號】    95,訴,786
【裁判日期】    951128
【裁判案由】    違反毒品危害防制條例
【裁判全文】
臺灣新竹地方法院刑事判決               95年度訴字第786號
公  訴  人  臺灣新竹地方法院檢察署檢察官
被      告  甲○○
                    現於臺灣新竹監獄另案執行中
上列被告因違反毒品危害防制條例案件，經檢察官提起公訴（95
年度毒偵字第1418號、1461號），本院裁定以簡式審判程序審理
，判決如下：
     主  文
甲○○施用第一級毒品，累犯，處有期徒刑柒月，扣案之海洛因
壹包（淨重零點零伍公克，空包裝重零點壹玖公克）沒收銷燬之
；又施用第一級毒品，累犯，處有期徒刑柒月；又施用第二級毒
品，累犯，處有期徒伍月。又施用第二級毒品，累犯，處有期徒
刑伍月，應執行有期徒刑壹年捌月，扣案之海洛因壹包（淨重零
點零伍公克，空包裝重零點壹玖公克）沒收銷燬之。
     事  實
一、甲○○前於民國93年間因違反毒品危害防制條例案件，經本
    院以93年度訴字第78號判處有期徒刑10月確定（連續施用第
    一級毒品部分判處有期徒刑8月、連續施用第二級毒品部分
    判處有期徒刑5月，定應執行刑為10月），於94年8月16日縮
    刑期滿執行完畢。其於91間，因施用毒品案件，經本院以91
    年度毒聲字第672號裁定送勒戒處所觀察勒戒後，因無繼續
    施用毒品之傾向，於91年11月27日執行完畢釋放，經台灣新
    竹地方法院檢察署檢察官於91年12月4日以91年度年度毒偵
    字第1441號為不起訴處分確定。惟其仍不知悔改，竟於上開
    觀察勒戒執行完畢釋放後5年內，竟分別基於意圖施用第一
    級毒品海洛因及第二級毒品安非他命之犯意，先於95年6月
    月中旬，在新竹縣竹北市省道旁麥當勞，自「邱世澤」（音
    譯）成年男子處以1千元購得海洛因1包，另於同年8月1日，
    在新竹市○○路、中華路交叉口，自真實姓名年籍均不詳之
    綽號「婷婷」成年女子處購得毒品後，於95年6月29日晚上8
    時許，在新竹市○○○路66巷3號3樓租屋處，以將海洛因置
    於香菸內之方式，施用第一級毒品海洛因1次，於同年7月1
    日某時，在上址，以將第二級毒品安非他命置放於玻璃球內
    加熱燃燒之方式，施用第二級毒品安非他命1次，於同年7月
    31日晚上晚上8時許，在上址，以將海洛因置放於香菸內之
    方式，施用第一級毒品海洛因1次，於同年7月30日晚上8時
    許，在上址，以將第二級毒品置放於玻璃球內加熱燃燒之方
    式，施用第二級毒品安非他命1次，嗣分別於95年7月5日晚
    間11時許，在新竹縣竹北市○○路504巷2號3樓；於95年8月
    1日凌晨1時許，在新竹市○○路105巷口為警方當場查獲，
    並扣得第1級毒品海洛因1包（淨重0.05公克）。
二、案經新竹市警察局、新竹市警察局第二分局報請臺灣新竹地
    方法院檢察署檢察官偵查起訴。
     理  由
一、被告所犯施用第一級毒品罪及第二級毒品罪，均非為死刑、
    無期徒刑、最輕本刑為三年以上有期徒刑之罪或高等法院管
    轄第一審案件，其於準備程序進行中先就被訴事實為有罪之
    陳述，本院認為合於刑事訴訟法第273條之1第1項之規定，
    裁定進行簡式審判程序，先予敘明。
二、另公訴意旨（起訴書）雖以：甲○○於95年6月初自「林美
    嬌」女子處；同年6月中旬自「邱世澤」男子處；同年8月1
    日自真實姓名年籍均不詳之綽號「婷婷」處購得毒品後，又
    分別基於施用第一、二級毒品之犯意，自95年6月29日晚上8
    時起至95年8月1日下午1時37分許採尿回溯前26小時內某時
    止，在新竹市○○○路66巷3號3樓租屋處，以將第一級毒品
    海洛因放入香菸內之方式，接連施用第1級毒品海洛因多次
    ；另自95年7月初某日起至95年8月1日下午1時37分許採尿回
    溯前96小時內某時止，在新竹市東區武功裡1鄰建中一路40
    號4樓住處，以將第二級毒品安非他命置入吸食器內燒烤吸
    食煙霧之方式，接連施用第二級毒品安非他命各多次。然經
    公訴人於本院95年11月14日準備程序當庭更正如前揭犯罪事
    實所載，附此敘明。
三、上述事實，業經被告於本院準備程序及審理時坦白承認，而
    被告2次遭查獲後經警採尿送驗結果，呈嗎啡及安非他命陽
    性反應，有尿液送驗受檢人真實姓名代號對照表及台灣檢驗
    檢驗科技股份有限公司等紙在卷可證。又扣案之白粉1包（
    淨重0.05公克，空包裝重0.19公克），經送請法務部調查局
    鑑定結果，認含海洛因成分，有該局鑑定通知書一紙附卷可
    佐，被告自白有與之相符之書證、物證佐之，其自白真實性
    自可憑信。再被告其於91間，因施用毒品案件，經本院以91
    年度毒聲字第672號裁定送勒戒處所觀察勒戒後，因無繼續
    施用毒品之傾向，於91年11月27日執行完畢釋放，經台灣新
    竹地方法院檢察署檢察官於91年12月4日以91年度年度毒偵
    字第1441號為不起訴處分確定等情，有臺灣高等法院被告前
    案紀錄表1份在卷足憑，事證明確，被告於觀察、勒戒執行
    完畢釋放後五年內，復施用第一級毒品海洛因及第二級毒品
    安非他命之犯行，堪以認定。
四、按刑法業於94年1月7日修正，同年2月2日公布，於95年7月
    1日施行，其中新法修正第2條、第33條、第41條、第47條之
    規定。按行為後法律有變更者，適用行為時之法律，但行為
    後之法律有利於行為人者，適用最有利於行為人之法律，現
    行刑法第2條第一項訂有明文。此條規定乃與刑法第1條罪刑
    法定主義契合，而貫徹法律禁止溯及既往原則，係規範行為
    後法律變更所生新舊法律比較適用之準據法，是刑法第2條
    本身雖經修正，但刑法第2條既屬適用法律之準據法，本身
    尚無比較新舊法之問題，應一律適用裁判時之現行刑法第2
    條規定，以決定適用之刑罰法律，先予辨明。又以本次刑法
    修正之比較新舊法，應就罪刑有關之共犯、未遂犯、想像競
    合犯、牽連犯、連續犯、結合犯，以及累犯加重、自首減輕
    暨其他法定加減原因（如身分加減）與加減例等一切情形，
    綜其全部罪刑之結果而為比較，最高法院95年5月23日著有
    95年度第8次刑庭會議決議可資參照。又同一部法律無法割
    裂適用，故比較適用最有利於行為人之法律，應就罪刑有關
    之一切情形，比較其全部之結果，而為一體之適用，不應一
    部分適用新法，一部分適用舊法（最高法院29年上字第964
    號判例要旨參照）。按刑法第47條第1項關於累犯之規定修
    正為受徒刑之執行完畢，或一部之執行而赦免後，五年以內
    「故意」再犯有期徒刑以上之罪者，為累犯，若再犯之罪為
    「過失犯」，則無累犯規定之適用，然依修正前刑法第47條
    之規定，過失犯亦可構成累犯，此項變動影響行為人之刑罰
    法律效果，亦屬刑法第2條第1項之法律變更，應適用最有利
    於被告之法律，本件被告前受有期徒刑執行完畢，於五年以
    內再故意犯有期徒刑以上之罪（即95年6月29日晚上8時許之
    施用第一級毒品部分），不論依修正前之刑法第47條，或修
    正後之刑法第47條第1項之規定，均構成累犯，對被告而言
    並無有利或不利之情形，自不生新舊法比較之問題，應逕依
    修正前之刑法第47條，論以累犯，並加重其刑。
五、查海洛因、安非他命分別為毒品危害防制條例第2條第1項第
    1款、第2款所稱之第一級、第二級毒品，均不得持有及施用
    ，被告施用前竟加以持以，核被告所為（95年6月29日晚上8
    時許，及同年7月31日晚上8時許，以將海洛因置放於香菸中
    之方式施用第一級毒品海洛因各1次），各係犯同條例第10
    條第1項之施用第一級毒品罪，其於（同年7月1日某時，及
    同年月7月30日晚上8時許，以加熱燃燒方式施用第二級毒品
    安非他命各1次），各係犯同條第2項之施用第二級毒品罪。
    其施用前持有第一級毒品海洛因、第二級毒品安非他命之低
    度行為，應分別為施用之高度行為所吸收，均不另論罪。其
    所犯上開4罪（2次施用第一級毒品海洛因，2次施用第二級
    毒品安非他命），犯意各別，行為不同，應予分別論罪，合
    併處罰。公訴人雖認本件被告2次施用第一級毒品及2次施用
    第二級毒品之行為，各具有反覆為之之成癮性行為，各屬於
    包括一罪之集合犯，然被告2次施用第一級毒品行為、2 次
    施用第二級毒品行為，基於各別犯意，屬數個實質可分之行
    為，在法律上應給予不同評價，應分別論罪，並依刑法第51
    條之規定，分論併罰，附此敘明。又被告前於民國93年間因
    違反毒品危害防制條例案件，經本院以93年度訴字第78 號
    判處有期徒刑10月確定（連續施用第一級毒品部分判處有期
    徒刑8月、連續施用第二級毒品部分判處有期徒刑5月，定應
    執行刑為10月），於94年8月16日縮刑期滿執行完畢等情，
    有台灣高等法院被告前案紀錄表在卷可稽，其五年內在故意
    犯本件之罪，其中就95年6月29日晚上8時許該次施用第一級
    毒品案件，如前所述，應依修正前之刑法第47條之規定，其
    餘3次（即同年7月31日晚上8時許施用第一級毒品海洛因、
    同年7月1日某時施用第二級毒品安非他命1次、同年月7月30
    日晚上8時許施用第二級毒品安非他命1次）則應依修正後刑
    法第47條第1項加重其刑。爰審酌前經矯治程序及刑罰隔離
    措施仍無法戒除毒癮，顯見戒除決心不彰，施用毒品嚴重危
    害其身心健康、施用毒品次數及坦認犯行之犯罪後態度等一
    切情狀，就95年6月29日晚上8時許施用第一級毒品量處有期
    徒刑7月，就95年7月31日施用第一級毒品量處有期徒刑7 月
    ，就95年7月1日施用第二級毒品犯行量處有期徒刑5月，就
    95年7月30日施用第二級毒品犯行量處有期徒刑5月，並定其
    應執行之刑。扣押在案之海洛因1包（淨重0.05公克，空包
    裝重0.19公克），應依毒品危害防制條例第18條第1項前段
    之規定沒收銷燬之。
據上論斷，應依刑事訴訟法第273條之1、第299條第1項前段，毒
品危害防制條例第10條第1項、第2項、第18條第1項前段，刑法
第2條第1項前段、第11條、刑法第51條第5款、第47條，判決如
主文。
本案經檢察官陳榮林到庭執行職務。
中    華    民    國    95    年    11    月    28    日
                  刑事第一庭    法  官  李毓華
以上正本證明與原本無異。
如不服本判決，應於判決送達後10日內向本院提出上訴狀 (應附
繕本 )，上訴於臺灣高等法院。
中    華    民    國    95    年    11    月    28    日
                                書記官  李佩真
附錄本案論罪科刑法條全文：
毒品危害防制條例第10條
施用第一級毒品者，處 6 月以上 5 年以下有期徒刑。
施用第二級毒品者，處 3 年以下有期徒刑。


司法院資訊處製作；財團法人民間司法改革基金會備份。
